【裁判字號】    98,易,1851
【裁判日期】    981030
【裁判案由】    妨害兵役
【裁判全文】
臺灣臺北地方法院刑事判決              98年度易字第1851號
公  訴  人  臺灣臺北地方法院檢察署檢察官
被      告  甲○○
上列被告因妨害兵役案件，經檢察官聲請以簡易判決處刑（98年
度撤緩偵字第108號），本院簡易庭認不宜以簡易判決處刑，改
適用通常程序審理（98年度簡字第2212號），並經被告於準備程
序中為有罪之陳述後，裁定改行簡式審判程序，判決如下：
    主  文
甲○○後備軍人意圖避免教育召集，居住處所遷移，無故不依規
定申報，致使召集令無法送達，處有期徒刑貳月，如易科罰金，
以新臺幣壹仟元折算壹日。
    事實及理由
一、本件除補充證據為被告甲○○於本院審判程序中之自白外，
    其餘犯罪事實及證據均引用檢察官聲請簡易判決處刑書之記
    載（如附件）。
二、按「後備軍人居住處所遷移，無故不依規定申報，或後備軍
    人犯第10條第1項之罪，致使召集令無法送達者，以意圖避
    免召集論，分別依第5條、第6條科刑」，妨害兵役治罪條例
    第10條第1項第3款、第3項，第6條第1項分別定有明文。而
    所謂「無故不申報」，係指無「不能」之情事，其態樣例如
    交通斷絕、通訊中斷或申報人員重病等暫時性者屬之。除此
    以外之不申報，即屬不為申報。換言之，後備軍人居住處所
    遷移，無故不依規定申報，即應依妨害兵役治罪條例第10條
    第1項第3款處罰，若並因此使召集令無法送達，即擬制地以
    避免召集論，初不問該後備軍人是否確有逃避召集之故意。
    本件被告遷出原住所而未辦理申報遷移戶籍，所為係犯妨害
    兵役治罪條例第10條第3項、第1項第3款之罪，應依同條例
    第6條第1項科刑。爰審酌被告素行尚佳，其因父母婚姻狀態
    及家庭因素考量，遲未辦理遷移申報致犯本件之罪，犯後業
    已供承錯誤，態度良好等一切情狀，量處如主文所示之刑，
    並諭知易科罰金之折算標準。聲請簡易判決處刑書雖以被告
    坦承犯行且犯後態度尚佳等情狀，求處被告拘役50日，惟妨
    害兵役治罪條例第6條第1項之法定本刑為3年以下有期徒刑
    ，並無拘役之刑，是本院斟酌前述量刑依據，仍認以處如主
    文所示之刑為適當。又被告前未曾因故意犯罪，受有期徒刑
    以上刑之宣告，有臺灣高等法院被告前案紀錄表一件在卷可
    憑，其因一時失慮而犯本件之罪，犯後業已供承錯誤，並表
    悔意，本院認其經此偵審程序之教訓後，當知警惕而無再犯
    之虞，前開所宣告之刑以暫不執行為適當，爰併宣告緩刑2
    年，用啟自新，以勵來茲。
據上論斷，應依刑事訴訟法第452條、第273條之1第1項、第299
條第1項前段、第310條之2、第454條，妨害兵役治罪條例第10
條第3項、第1項第3款、第6條第1項，刑法第11條前段、第41條
第1項前段、第74條第1項第1款，判決如主文。
本案經檢察官蕭皓傑到庭執行職務。
中    華    民    國    98    年   10    月    30    日
                  刑事第十一庭  法  官   劉方慈
上正本證明與原本無異。
如不服本判決，應於判決送達後10日內向本院提出上訴狀（應抄
附繕本）。
                                書記官   林妙穗
中    華    民    國    98    年   10    月    30    日
附錄本件論罪科刑法條：
妨害兵役治罪條例第6條
意圖避免教育召集或勤務召集，而有下列行為之一者，處3年以
下有期徒刑：
1  捏造免役、除役、轉役或免除召集原因者。
二  毀傷身體者。
三  拒絕接受召集令者。
四  應受召集，無故逾應召期限2日者。
五  使人頂替本人應召者。
無故不參加點閱召集，或意圖避免點閱召集，而有前項第1款至
第3款及第5款行為之一者，處1年以下有期徒刑、拘役或科新
台幣9萬元以下罰金。
國民兵為避免應召集輔助軍事勤務犯第1項之罪者，處3年以下
有期徒刑。
妨害兵役治罪條例第10條
後備軍人意圖避免召集處理有上列行為之一者，處1年以下有期
徒刑、拘役或科新台幣9萬元以下罰金：
一  離營歸鄉無故不依規定報到，或重複申報戶籍者。
二  拒絕依規定調查，或體格檢查不到者。
三  居住處所遷移，無故不依規定申報者。
國民兵犯前項第3款之罪者，處6月以下有期徒刑、拘役或科新
台幣30,000元以下罰金。
後備軍人犯第1項之罪或國民兵犯前項之罪，致使召集令無法送
達者，以意圖避免召集論；分別依第5條或第6條科刑。
臺灣臺北地方法院檢察署檢察官聲請簡易判決處刑書
                                   98年度撤緩偵字第108號
    被      告  甲○○  男  30歲（民國○○年○月○○日生）
                        住臺北市○○區○○街32巷6號2樓
                        國民身分證統一編號：Ｚ000000000號
上被告因違反妨害兵役治罪條例案件，前經本署檢察官為緩起訴
處分後，違背應履行之事項，經依職權撤銷原處分繼續偵查，業
經偵查終結，認為宜聲請以簡易判決處刑，茲將犯罪事實及證據
並所犯法條分敘如下：
        犯罪事實
一、甲○○明知其係後備軍人，原住臺北市○○區○○街32巷6
    號2樓，竟意圖避免召集處理，於民國96年7月1日遷出上開
    處所後，無故不依規定申報，致使台北市後備指揮部所發，
    指定應於96年9月26日，前往台北縣泰山鄉○○路100號報到
    之96年忠貞甲字933002號教育召集令無法送達，而未能接受
    召集處理。
二、案經台北市後備指揮部移送偵辦。
        證據並所犯法條
一、上揭犯罪事實，業據被告甲○○於本署偵查中坦承不諱，並
    有96年忠貞甲字933002號教育召集令、未報到名冊、臺北市
    後備指揮部列管後備軍人參加召集未按戶籍地居住亦未申報
    戶籍遷移調查表、召集令交付情形紀錄等在卷可憑，足徵被
    告自白與事實相符，被告犯嫌應堪認定。
二、核被告所為，係犯妨害兵役治罪條例第10條第1項第3款後備
    軍人居住處所遷移，無故不依規定申報，致使教育召集令無
    法送達罪，依同條第3項規定，應以意圖避免教育召集論。
    請審酌被告前經本署檢察官予以緩起訴處分，不依規定履行
    緩起訴條件，顯未獲致教訓，惟坦承犯行，犯後態度尚佳等
    一切情狀，量處拘役50日，以示懲儆。
三、依刑事訴訟法第451條第1項聲請逕以簡易判決處刑。
中    華    民    國    98    年    5    月    13     日
                              檢  察  官    永  欽
本件正本證明與原本無異
中    華    民    國    98    年    6    月     3     日
                              書  記  官  邱  植  琳
本件係依刑事訴訟法簡易程序辦理，法院簡易庭得不傳喚被告、
輔佐人、告訴人、告發人等出庭即以簡易判決處刑；被告、被害
人、告訴人等對告訴乃論案件如已達成民事和解而要撤回告訴或
對非告訴乃論案件認有受傳喚到庭陳述意見之必要時，請即另以
書狀向簡易法庭陳述或請求傳訊。
附錄本案所犯法條全文
妨害兵役治罪條例第10條
後備軍人意圖避免召集處理有下列行為之一者，處 1 年以下有
期徒刑、拘役或科新臺幣 9 萬元以下罰金：
一、離營歸鄉無故不依規定報到，或重複申報戶籍者。
二、拒絕依規定調查，或體格檢查不到者。
三、居住處所遷移，無故不依規定申報者。
國民兵犯前項第 3 款之罪者，處六月以下有期徒刑、拘役或科
新臺幣 3 萬元以下罰金。
後備軍人犯第 1 項之罪或國民兵犯前項之罪，致使召集令無法
送達者，以意圖避免召集論；分別依第 5 條或第 6 條科刑。


司法院資訊處製作；財團法人民間司法改革基金會備份。
